臺灣高等法院民事判決　　　　　　　　　 94年度上字第946號
上　訴　人　寶采國際股份有限公司
法定代理人　甲○○
訴訟代理人　成介之律師
被上訴人　　乙○○
上列當事人間，請求撤銷股東會決議事件，上訴人對於中華民國
94年10月14日臺灣臺北地方法院94年度訴字第2313號第一審判決
，提起上訴，經本院於96年11月13日言詞辯論終結，判決如下：
    主      文
上訴駁回。
第二審訴訟費用由上訴人負擔。
    事實及理由
一、被上訴人起訴主張：上訴人之董事長為被上訴人，民國 (以
    下同)93年12月21日下午3時許股東兼監察人甲○○，未經上
    訴人董事會同意，私自在臺北市○○路93號丹堤咖啡店召開
    股東臨時會，在僅有股東被上訴人與甲○○出席 (無其他股
    東出席 )互爭為會議主席，甲○○即撕毀股東簽到單後，乘
    坐計程車離去，所謂股東臨時會即告流會，嗣甲○○捏造股
    東臨時會決議改選甲○○、吳震雄、張承中為董事、陳志鵬
    為監察人，及董事會決議推舉甲○○為董事長之會議議事錄
    ，持向臺北市政府為變更登記之申請；94年 4月22日甲○○
    又以上訴人之董事長名義，於臺北市富錦2號2樓召集股東臨
    時會，其程序及決議，因93年12月21日下午 3時之股東臨時
    會決議，業經原法院、本院、及最高法院判決確認不存在確
    定，而違反法令，應予撤銷，為此，求為撤銷上訴人94年 4
    月22日於臺北市○○街2號2樓召集股東臨時會之決議，應予
    撤銷之判決；對於上訴人之上訴所為答辯聲明：(一)上訴駁
    回。(二)第二審訴訟費用由上訴人負擔。
二、上訴人則以：被上訴人固為上訴人之董事長，經上訴人股東
    兼監察人甲○○於93年12月21日下午 3時在臺北市○○路93
    號召開臨時股東會決議，改選董事甲○○、吳震雄、張承中
    ，監察人陳志鵬，並由董事會決議推舉甲○○為董事長，94
    年 4月22日在臺北市○○街2號2樓之臨時股東會，即由董事
    長甲○○所召集；93年12月21日臨時股東會決議經法院宣告
    無效確定前，94年 4月22日之臨時股東會之召集程序、及所
    為之決議仍為合法、有效，被上訴人提起本件訴訟非有理由
    等語，資為抗辯；對於原法院之判決聲明不服，提起上訴所
    為聲明：(一)原判決廢棄。(二)被上訴人在第一審之訴駁回
    。(二)第一、二審訴訟費用由被上訴人負擔。
三、被上訴人主張上訴人之董事長為被上訴人，93年12月21日下
    午 3時許股東兼監察人甲○○，在臺北市○○路93號丹堤咖
    啡店召開股東臨時會，嗣以所謂股東臨時會決議改選甲○○
    、吳震雄、張承中為董事、陳志鵬為監察人，及董事會決議
    推舉甲○○為董事長之會議議事錄，持向臺北市政府為變更
    登記之申請；94年4月22日甲○○又以上訴人之董事長名義
    ，於臺北市○○街2號2樓召集股東臨時會，又93年12月21日
    下午 3時之股東臨時會決議，業經原法院、本院、及最高法
    院判決確認不存在確定等事實，為上訴人所不爭執，且有93
    年12月21日、94年 4月22日之臨時會議議事錄、股份有限公
    司變更登記表、原法院94年度訴字第 561號、本院94年度上
    字第816號民事判決、及最高法院96年度臺上字第902號民事
    裁定、民事判決確定證明書在卷 (原審卷第33、66至68、 8
    至10、56至 58、31、32頁、本院卷第33至36、第51至53頁)
    足憑；被上訴人主張之上開事實，應堪信為真實。
四、按：「股東會除本法另有規定外，由董事會召集之。」、「
    股東會之召集程序或其決議方法，違反法令或章程時，股東
    得自決議之日起三十日內，訴請法院撤銷其決議。」公司法
    第171條、第189條分別定有明文。本件上訴人之法定代理人
    甲○○係以經上訴人93年12月21日臨時股東會決議改選之董
    事，所召集董事會推選之董事長；惟查上訴人93年12月21日
    臨時股東會之決議，經法院判決確認不存在確定之事實，已
    如前述；由不存在之決議所改選之董事，自非適法之董事，
    不適法之董事所召集之董事會、及其所為決議推選之董事長
    ，亦非適法；94年 4月22日上訴人由不適法之董事長所召集
    之臨時股東會，其召集程序、及其決議，即屬違反法令，自
    不待言。
五、被上訴人為上訴人之股東之事實，為上訴人所不爭執，且有
    股東名簿在卷(原審卷第54頁)足稽；從而，被上訴人以上訴
    人之股東，於94年5月17日具狀訴請撤銷上訴人94年4月22日
    在臺北市○○街2號2樓所為股東臨時會之決議，經核於法尚
    無不合，應予准許；原法院為其勝訴判決，於法尚無違誤，
    上訴意旨，仍持陳詞任意指摘原法院之判決不當，求予廢棄
    ，為無理由，應予駁回。
六、本件事證已臻明確，兩造其他攻擊、防禦方法，及提出未援
    用之證據，經斟酌後認不影響判決基礎，無逐一論述必要，
    併此敘明。
七、據上論結，本件上訴為無理由，依民事訴訟法第449條第1項
    、第78條之規定，判決如主文。
中　　華　　民　　國　　96　　年　　11　　月　　20　　日
　　　　　　　　　民事第五庭
                      審判長法　官　魏麗娟
　　　　　　　　　　　      法　官  梁宏哲
　　　　　　　　　　　      法　官  陳博享
正本係照原本作成。
如不服本判決，應於收受送達後20日內向本院提出上訴書狀，其
未表明上訴理由者，應於提出上訴後20日內向本院補提理由書狀
（均須按他造當事人之人數附繕本）上訴時應提出委任律師或具
有律師資格之人之委任狀；委任有律師資格者，另應附具律師資
格證書及釋明委任人與受任人有民事訴訟法第466條之1第1項但
書或第2項（詳附註）所定關係之釋明文書影本。
中　　華　　民　　國　　96　　年　　11　　月　　21　　日
　　　　　　　　　　　　　　　書記官　鄭靜如
附註：
民事訴訟法第466條之1（第1項、第2項）：
對於第二審判決上訴，上訴人應委任律師為訴訟代理人。但上訴
人或其他法定代理人具有律師資格者，不在此限。
上訴人之配偶、三親等內之血親、二親等內之姻親，或上訴人為
法人、中央或地方機關時，其所屬專任人員具有律師資格並經法
院認為適當者，亦得為第三審訴訟代理人。
